【裁判字號】    92,上訴,1697
【裁判日期】    920530
【裁判案由】    偽造文書等
【裁判全文】
臺灣高等法院高雄分院刑事判決          九十二年度上訴字第一六九七號
    上  訴  人
    即  被  告  甲○○
    選任辯護人  林維毅律師
右上訴人因偽造文書等案件，不服臺灣高雄地方法院九十一年度訴字第二六三號中華
民國九十二年五月三十日第一審判決（起訴案號：臺灣高雄地方法院檢察署九十年度
偵字第七四三九號），提起上訴，本院判決如左：
      主      文
上訴駁回。
      事實及理由
一、本案經本院審理結果，認第一審判決認事用法及量刑均無不當，應予維持，並引
    用第一審判決書記載之事實、證據及理由。
二、被告上訴意旨略以被告提出之過磅單，均送請承辦人即證人黃一弘，層轉市長核
    章，以立可白塗改之痕跡，明顯可見，若非實為垃圾，豈會各級核章人員均無意
    見，又Ｓ９─４７２號車輛於八十七年間是屬於何種車輛，車主為何人，另請再
    傳訊何旗益，用以證明Ｓ４─２２７號車是否確無載運垃圾等語；經查證人黃一
    弘於本院證稱：「立可白塗改之磅單都有看過」「如果有廢土改為垃圾之情形，
    不會通過（請款）」，按磅單雖明顯有塗改痕跡，但市公所承辦人均係以為正常
    筆誤塗改，不能以此承辦人疏於審核，遽認磅單所示確為垃圾；再Ｓ９─４７２
    號車輛，於八十七年間，確為攪拌式大貨車，有交通部公路總局高雄區監理所函
    附本院卷可稽，殊非清運垃圾車輛，又何旗益已結證明確Ｓ４─２２７之車未到
    鳳山地區清運垃圾，詳如原判決所載，殊無再傳必要，是本案上訴無理由，應予
    駁回。
據上論斷，應依刑事訴訟法第三百六十八條、第三百七十三條，判決如主文。
本案經檢察官陳國全到庭執行職務。
中    華    民    國     九十三     年       一       月     二十七     日
                              臺灣高等法院高雄分院刑事第八庭
                                  審判長法官  郭雅美
                                        法官  裕斗
                                        法官  江泰章
右正本證明與原本無異。
如不服本判決應於收受本判決後十日內向本院提出上訴書狀，其未述上訴理由者，
並得於提起上訴後十日內向本院補提理由書狀（均須按他造當事人之人數附繕本)「
切勿逕送上級法院」。
                 書記官  陳金卿
中    華    民    國     九十三     年       一       月     二十八     日
                                                                        Ｆ
附件：
臺灣高雄地方法院刑事判決                          九十一年度訴字第二六三號
    公  訴  人  臺灣高雄地方法院檢察署檢察官
    被      告  甲○○  男四十五歲（民國○○○年○月○日生）
                        住高雄縣鳳山市○○路○段五十巷三號
                        身分證統一編號：Ｓ一二五五六四五號
    選任辯護人  林維毅律師
右列被告因偽造文書等案件，經檢察官提起公訴（九十一年度偵字第二六三號），本
院判決如左：
    主  文
甲○○行使變造私文書，足以生損害於他人，累犯，處有期徒刑壹年。
    事  實
一、甲○○曾於民國八十二年間因藏匿人犯案件，經法院判處有期徒刑三月確定，並
    於八十四年三月十三日易科罰金執行完畢。甲○○於八十七年間為高雄縣鳳山市
    市民代表，於八十七年十一月五日、十一月十三日，向奕銓工程有限公司（登記
    名義負責人為郭秀雯，設在高雄縣鳳山市○○里○○街二七０號，營業項目為廢
    棄清理，重型機械出租、一般勞務工作，以下簡稱奕銓公司）負責廢棄物清理之
    王丁泰（已另為不起訴處分）轉包奕銓公司向高雄縣鳳山市公所得標之垃圾緊急
    處理工程，雙方約定由甲○○先給付百分之十營利所得稅款予王丁泰，再由甲○
    ○直接將載運垃圾車輛之過磅單收集後直接向高雄縣政府會計室領款，詎甲○○
    為增加收入，竟意圖為自己不法所有之犯意，於八十七年十一月五日起至八十七
    年十一月二十日止之承攬期間，利用已取得如附表所示車牌號碼之光進混凝土有
    限公司地磅處（以下簡稱光進過磅行）之過磅單，加以塗改變造或單純利用如附
    表所示車號之光進過磅行或吉祥過磅行之過磅單，浮報載運垃圾如附表所示之數
    量，並持之行使委由不知情之王丁泰向高雄縣鳳山市公所請款，共浮報清運數量
    約一二三噸三百一十公斤，而以奕銓公司與高雄縣政府鳳山市公所所簽訂之清運
    契約每噸承攬價格新台幣（下同）為八百八十元，使高雄縣政府鳳山市公所陷於
    錯誤，核發工程款十萬八千五百十三元（元以下四捨五入），足以生損害於高雄
    縣政府鳳山市公所及光進過磅行、吉祥過磅行。
二、案經法務部調查局高雄縣調查站移送台灣高雄地方法院檢察署偵查起訴。
    理 由
一、訊據被告甲○○矢口否認有浮報清運垃圾數量向高雄縣鳳山市公所詐領工程款等
    犯行，辯稱：伊確實將司機交回之磅單向向鳳山市公所請款，但未變造附表之過
    磅單或利用之前取得之過磅單浮報清運數量，過磅單上記載廢土，是因為載運垃
    圾過程中怕垃圾飛揚，而於其中鋪蓋泥土，地磅小姐沒有仔細看，才登記錯誤成
    廢土而以立可白塗改等語。經查：
    （一）證人即車牌號碼Ｓ４─３５６號車輛駕駛人尤宏魁迭於偵訊中及本院審理
          時證述：「（問：八十七年十一月間是否有使用Ｓ４３５６的車子？）有
          。當時車子是我的。」、「（問：八十七年十一月間是否有載鳳山市公所
          的垃圾？）我印象中有到過碑路那邊載過，我是靠行禹翔，載過幾趟我不
          清楚。」、「（問：是否有載垃圾去過磅？）我印象中我只是把垃圾移開
          ，但沒有把垃圾載離開，也沒有去過磅。」、「（問：（提示過磅單）是
          否是你開的？）不是，我印象中沒有去載垃圾去台南，屏東過。」、「（
          問：八十七年十一月間還誰使用這部車？）我弟弟有時會替我開一下，但
          時間都只有一ˋ兩個小時而已，這六張磅單不可能是我弟弟去載的。」、
          「（問：是否有駕駛Ｓ４３５６車號貨車去過碑路載運垃圾？）有。」、
          「問：你偵訊所說的話是否屬實？）實在。」、「（問：請陳述工作內容
          ）我是清理場地讓車輛進出及將垃圾場低窪的地方填土。」、「（問：你
          弟弟是否與你和開貨車，你弟弟是否於八十七年十一月九日到垃圾場工作
          ？）我是有事情忙才請弟弟開，時間很短暫，很少有一天的。八十七年十
          一月九日我問過他，他說沒有。」等語（參見九十年十一月二十九日偵訊
          筆錄及本院九十一年九月二十六日審判筆錄）。
    （二）證人即車牌號碼Ｓ４─２２７號車輛所有人何旗益迭於偵訊及本院審理時
          證述：「（問：八十七年十一月間是否為育富工程公司負責人？）是。」
          、「（問：你們公司是否有一部Ｓ４２２７的車？這輛車是否有去鳳山市
          載垃圾？）沒有。」、「（問：是否於八十七年十一月駕駛車號Ｓ４２２
          ７的車子去鳳山市清運垃圾？）這部車是我的，我都是請臨時司機駕駛，
          是否有去載垃圾，因為事隔已久找不到司機，所以我不知道司機是否有去
          載垃圾。依照我的紀錄，這部車有出車，但不是在鳳山載垃圾，是去別的
          地方。」等語（參見九十年十月二十六日偵訊筆錄及九十一年十月二十八
          日審判筆錄）。
    （三）證人即車牌號碼Ｓ９─４７２號車輛所有人蔡旭財於偵訊時證述：「（問
          ：你是否為鳳勝公司負責人？）是的。」、「（問：是否公司有部Ｓ９４
          ７２的車？）有的。」、「（問：這輛車是否有在八十七年十一月間去鳳
          山市載過垃圾？沒有，因為我們這輛車是攪拌混泥土的車，不可能去載垃
          圾。」、「（問：八十七年十一月十九日下午五點有張吉祥過磅單說你們
          公司的車有去載過垃圾？）不可能。」等語（參見九十年十月二十六日偵
          訊筆錄）。
    （四）證人即光進過磅行之職員蔡炎珍於本院審理時到庭證述：「（問：證人是
          否為光進過磅行員工？工作性質及內容？過磅程序？）我是光進過磅公司
          員工。過磅程序為，車子來過磅後，我們開單據。是開三聯單，留一聯，
          交兩聯出去，存根聯是保留半年。過磅內容是由我們寫的，是依照載運內
          容所寫。我們會問司機要寫什麼才紀錄什麼，一般是不看清運內容。我們
          不會塗改過磅內容，如果寫錯是重開或直接劃掉在上面寫。一般都是由司
          機帶回磅單，順便收過磅費用。除非是特定公司行號才由公司來收，一般
          都是由司機當場拿走磅單。特定由公司來收的公司數目很少。」等語（參
          見本院九十一年十月二十八日審判筆錄）。
    （五）由上開駕駛人或車主之證述足認如附表所示之車輛根本未曾前往高雄縣鳳
          山市載運垃圾，而過磅之程序亦經證人蔡炎珍證述係依司機所述載運之內
          容而記載，並非如被告所言係過磅之人看錯載運物品而登載，此外，復有
          扣案光進過磅行編號００五一四六、００五一二三、００五一二六、００
          五一三二、００五一一七、００五一０一號車號Ｓ４─三五六號第三聯貨
          品種類遭變造為垃圾之過磅單六紙及編號００五０二六、００五０二七號
          車號Ｓ４─２２７之未遭變造過磅單二紙、吉祥過磅行車號Ｓ９─４７２
          號未遭變造之過磅單一紙附卷可憑，從而，被告確有以已取得如附表所示
          車牌號碼之光進過磅行之過磅單，加以塗改變造或單純利用附表車號之光
          進過磅行或吉祥過磅行之過磅單，浮報載運如附表所示數量之垃圾，而奕
          銓公司與高雄縣政府鳳山市公所所簽訂之清運契約每噸承攬價格為八百八
          十元，此有高雄縣鳳山市公所估價單及市長林文郎之批示一紙在卷足憑，
          被告持上開過磅單行使向高雄縣鳳山市公所請領工程款，使高雄縣鳳山市
          公所陷於錯誤而核發工程款，合計十萬八千五百十三元（元以下四捨五入
          ），此亦有奕銓公司出具之發票一紙在卷足憑。本件事證明確，被告上開
          所辯應屬事後卸責之詞，不足採信，被告上開犯行，洵堪認定。
二、核被告甲○○所為，係犯刑法第二百十條、第二百十六條行使變造私文書罪及同
    法第三百三十九條第一項詐欺取財罪。被告利用不知情之王丁泰行使變造私文書
    及詐欺取財犯行，為間接正犯。被告多次變造私文書之低度行為已為行使行為所
    吸收，不另論罪。被告上開行使變造私文書、詐欺取財罪之間，有方法、目的之
    牽連關係，為牽連犯，應依刑法第五十五條之規定，從一重之行使變造私文書罪
    處斷。公訴人雖就被告上開犯行均論以連績犯，然被告甲○○係將所有清運垃圾
    之過磅單一次交由王丁泰向高雄縣政府鳳山市公所請款核發工程款，並非按日各
    別核發，此從奕銓公司所出具之統一發票一紙可得而知，是以，被告行使上開變
    造私文書及詐欺取財犯行，均僅一次，公訴人認被告就上開犯行有連績犯之情形
    ，容有誤會，併此敘明。末查，被告甲○○曾於八十二年間因藏匿人犯案件，經
    法院判處有期徒刑三月確定，並於八十四年三月十三日易科罰金執行完畢，有台
    灣高等法院被告全國前案紀錄表足參，其於五年內再為本件犯行，為累犯，應依
    刑法第四十七條之規定加重其刑，並依法加重其刑。爰審酌被告身為高雄縣鳳山
    市市民代表，不知為市民謀福利，反而利用鳳山市清運垃圾之機會，從中不法牟
    利，其惡性重大，且犯罪後對於所做所為仍飾詞狡辯，顯然毫無悔意等一切情狀
    ，量處如主文所示之刑，以資懲儆。
三、至於公訴人所訴被告甲○○尚有變造車牌號碼ＷＧ─９６０、ＧＬ─９８６、Ｊ
    ０─７７０、ＸＨ─５９８號、ＧＬ─４６９、ＷＢ─９６７、ＪＥ─１０８、
    Ｊ０─０４５、ＷＧ─７７５等過磅單，進而浮報載運垃圾詐領工程款等犯行，
    然查，車牌號碼ＷＧ─９６０號車輛於八十七年十一月間駕駛者為楊傳謀，經本
    院傳訊到庭證述確有於八十七年十一月間至高雄縣鳳山市載運垃圾等情（參見本
    院九十一年十一月二十一日審判筆錄），車牌號碼ＧＬ─９８６號車輛於八十七
    年十一月間駕駛者為林文化，迭於偵訊及本院審理時證述確於八十七年十一月間
    有至鳳山市載運垃圾，於其上並鋪有一層廢土等情（參見九十年十一月二十七日
    偵訊筆錄及本院九十一年十月二十八日日審判筆錄），車牌號碼Ｊ０─７７０號
    車輛於八十七年十一月間駕駛人為彭家雄，經本院傳喚到庭證述確有於八十七年
    十一月間至高雄縣鳳山市載運垃圾等情（參見本院九十二年一月二十八日審判筆
    錄），車牌號碼ＸＨ─５９８號車輛於八十七年十一月間駕駛人為吳能振，於偵
    查中證述確有於八十七年十一月間至高雄縣鳳山市清運垃圾等情（參見九十一年
    十月二十八日偵訊筆錄），車牌號碼Ｊ０─０４５號車輛於八十七年十一月間駕
    駛人為蘇宗文，迭於偵訊及本院審理時到庭證述有於八十七年十一月間至高雄縣
    鳳山市載運垃圾等語（參見九十年十一月二十七日偵訊筆錄及本院九十一年十月
    二十八日審判筆錄），車牌號碼ＷＢ─９６７號車輛於八十九年十一月間駕駛人
    為林申艦亦於偵查時證述確有於八十七年十一月間至高雄縣鳳山市載運垃圾等語
    （參見八十九年度偵字第二八０五九號偵查卷第三十八頁至四十頁九十年一月三
    十日偵訊筆錄），依上開駕駛人均證述於八十七年十一月間確有載運高雄縣鳳山
    市垃圾之事實，雖因事隔三年之久，對於載運次數已不復記得，惟此乃人之常情
    ，上開證人之證述實足以認定上開車輛確有清運垃圾之事實，是以，過磅單上貨
    運物品雖經塗改而載明垃圾，尚與事實相符，自與刑法第二百一十條變造私文書
    罪須破壞文書之真實性而足生損害於他人之構成要件有違，至於車牌號碼ＧＬ─
    ４６９號（於八十七年十一月間屬於全區拖吊有限公司所有）、ＷＧ─７７５號
    （於八十七年十一月間屬於賢運交通事業有限公司所有）、ＪＥ─１０８號（於
    八十七年十一月間屬於許德昭所有），公訴人均未能查出於八十七年十一月間駕
    駛人為何人，是否有駕駛上開車輛前往高雄縣鳳山市清運垃圾，尚難認公訴人舉
    證己達證明被告確有上開犯行而無合理之懷疑存在之程度，本院經職權調查亦無
    法查出上開車輛之真正駕駛人，既無積極證據證明被告確有上開犯行，就此部分
    本應諭知無罪，然公訴人認此部分與論罪科刑部分有連績犯之裁判上一罪關係，
    本院爰不另為無罪之諭知，併此敘明。
四、至於被告甲○○清運高雄縣鳳山市垃圾，並未依約定進入高雄市西青埔垃圾場堆
    放，而係載往屏東縣山地門鄉及台南縣等地傾倒，業據被告所自承，是否另涉違
    反廢棄物清理法之規定，惟此部分公訴人並未起訴，本院自不得一併審酌，爰請
    公訴人另行依法處理，附此敘明。
據上論結，應依刑事訴訟法第二百九十九條第一項前段，刑法第二百十條、第二百十
六條、第三百三十九條第一項、第五十五條、第四十七條，罰金罰鍰提高標準條例第
一條前段，判決如主文。
本案經檢察官張啟祥到庭執行職務。
中      華      民      國      九十二      年    五    月    三十      日
                                臺灣高雄地方法院刑事庭
                                    法  官  廖建瑜
右正本證明與原本無異。
如不服本判決，應於判決送達後十日內，向本院提出上訴狀。
                                    書記官  王翌翔
中      華      民      國      九十二      年    五    月    三十      日
中華民國刑法第二百一十六條
 (行使偽造變造或登載不實之文書罪)
行使第二百十條至第二百十五條之文書者，依偽造、變造文書或登載不實
事項或使登載不實事項之規定處斷。
中華民國刑法第二百一十條
 (偽造變造私文書罪)
偽造、變造私文書，足以生損害於公眾或他人者，處五年以下有期徒刑。
附表：甲○○變造之磅單清單
┌─────┬──────┬───┬─────┬───────┬─────┐
┐
┐
│  車    號│過 磅 時 間 │磅單號│變造      │磅單上記載數量│ 司   機  │
│
│
│          │            │      │磅單內容  │（單位：公斤）│          │
│
│
│          │            │      │          │              │          │
│
│
├─────┼──────┼───┼─────┼───────┼─────┤
┤
┤
│Ｓ４３５６│87.11.09    │5146  │廢土改垃圾│16100         │尤宏魁    │
│
│
│          │            │      │第三聯    │              │          │
│
│
├─────┼──────┼───┼─────┼───────┼─────┤
┤
┤
│          │87.11.09    │5123  │同右      │12790         │同右      │
│
│
│          │            │      │          │              │          │
│
│
├─────┼──────┼───┼─────┼───────┼─────┤
┤
┤
│          │87.11.09 │5126  │同右      │12960         │同右      │
│
│
├─────┼──────┼───┼─────┼───────┼─────┤
┤
┤
│          │87.11.09    │5132  │同右      │16090         │同右      │
│
│
├─────┼──────┼───┼─────┼───────┼─────┤
┤
┤
│          │87.11.09    │5117  │同右      │16460         │同右      │
│
│
├─────┼──────┼───┼─────┼───────┼─────┤
┤
┤
│          │87.11.09    │5101  │同右      │12790         │同右      │
│
│
├─────┼──────┼───┼─────┼───────┼─────┤
┤
┤
│Ｓ４２２７│87.11.07    │5027  │未變造    │11340         │車  主    │
│
│
│          │            │      │          │              │何旗益    │
│
│
│          │            │      │          │              │          │
│
│
├─────┼──────┼───┼─────┼───────┼─────┤
┤
┤
│          │87.11.07    │5026  │未變造    │11860         │同上      │
│
│
│          │            │      │          │              │          │
│
│
│          │            │      │          │              │          │
│
│
├─────┼──────┼───┼─────┼───────┼─────┤
┤
┤
│Ｓ９４７２│87.11.19    │無    │未變造    │12920         │蔡旭財    │
│
│
│          │            │      │          │              │          │
│
│
├─────┴──────┴───┴─────┴───────┴─────┤
┤
┤
│合計數量一二三三一０公斤                                                │
│
│
└────────────────────────────────────┘
┘
┘


司法院資訊處製作；財團法人民間司法改革基金會備份。
